【裁判字號】    97,金訴緝,1
【裁判日期】    970227
【裁判案由】    洗錢防制法等
【裁判全文】
臺灣臺中地方法院刑事判決             97年度金訴緝字第1號
公  訴  人  臺灣臺中地方法院檢察署檢察官
被      告  乙○○
上列被告因洗錢防制法等案件，經檢察官提起公訴（92年度偵字
第13099號），因被告於準備程序中就被訴事實為有罪之陳述，
經本院合議庭裁定就其違反臺灣地區與大陸地區人民關係條例及
偽造文書部分，由受命法官獨任進行簡式審判程序，本院判決如
下：
    主  文
乙○○共同違反不得使大陸地區人民非法進入臺灣地區之規定，
處有期徒刑伍月，如易科罰金，以銀元佰元即新臺幣玖佰元折
算壹日。
    事實及理由
一、本件犯罪事實如下：乙○○係臺灣地區成年男子，吳秀瓊則
    為中國大陸地區福建省女子。乙○○因缺錢花用，乃與陳永
    豊（業經本院以92年度金訴字第26號判處有期徒刑1年確定
    ）、陳水秀（業經臺灣高等法院臺中分院以93年度上訴字第
    1494號判處有期徒刑1年2月確定）共同基於使大陸地區人民
    非法進入臺灣地區之犯意聯絡及與吳秀瓊共同基於行使明知
    為不實之事項而使公務員登載於職務上所掌公文書之概括犯
    意聯絡，由無結婚真意之乙○○以收取不詳報酬之代價，前
    往大陸地區與吳秀瓊於民國91年10月10日在大陸地區福建省
    福州市公證處辦理結婚登記，取得該公證處核發之結婚公證
    書。再由乙○○檢附海基會之證明，於91年11月19日持該不
    實之結婚公證書，向臺中市中區戶政事務所辦理結婚登記，
    使辦理結婚登記之公務員將此不實之事項，登載於其職務上
    所掌之戶籍登記簿、戶籍謄本及乙○○國民身分證（即於配
    偶欄記載吳秀瓊）之公文書，足以生損害於戶政機關戶政管
    理之正確性。乙○○取得載有前開不實事項之戶籍謄本後，
    隨即於92年1月20日持以行使向臺中市警察局第一分局繼中
    派出所，填具「大陸地區人民進入臺灣地區保證書」辦理大
    陸地區人民進入臺灣地區之保證責任，使辦理前開事項之公
    務員將不實之配偶資料記載於其職務上所掌之保證書之「對
    保或證明機關（構）簽註意見欄」，足以生損害於警察機關
    核對大陸地區人民進入臺灣地區保證責任之正確性。再由乙
    ○○於92年1月28日利用不知情之東達旅行社成年員工林佩
    英將上開載有不實事項之戶籍謄本及大陸地區人民進入臺灣
    地區保證書，持以行使向內政部警政署入出境管理局以「探
    親」為由，申請吳秀瓊進入臺灣地區之旅行證，並填載「大
    陸地區人民進入臺灣地區旅行證申請書」，載明乙○○、吳
    秀瓊為配偶關係，而行使前開登載不實之資料，經該局承辦
    之人員實質審核結果（此部分尚不構成刑法第214條之罪）
    ，因未發覺乙○○與吳秀瓊假結婚之實情，乃誤發給吳秀瓊
    92入出字第338020900號中華民國臺灣地區旅行證後，再寄
    達予吳秀瓊，吳秀瓊始得於92年3月14持上開中華民國臺灣
    地區旅行證，以「探親」為由，順利進入臺灣地區，陳永豊
    、陳水秀、乙○○即以此非法方法使大陸地區人民吳秀瓊進
    入臺灣地區。嗣於92年4月11日凌晨0時50分，為警在臺中市
    ○區○○街41號1樓盛玳人力資訊有限公司查獲乙○○、陳
    永豊、陳水秀等人，因而查悉上情。
二、上開犯罪事實，有以下證據可資證明：
  (一)被告乙○○於警詢、偵查中及本院訊問、行準備程序及審理
    時之自白。
  (二)證人即共犯陳水秀於警詢、偵查中之供證；證人即共犯陳永
    豊於本院92年度金訴字第26號案件送審訊問時之供證。
  (三)臺中市中區戶政事務所92年7月7日中市中戶字第0920001910
    號函附之被告乙○○結婚登記申請書、戶籍資料、海基會（
    91）南核字第060129號證明、大陸地區結婚公證書及內政部
    警政署入出境管理局92年7月17日境信昌字第0920081973號
    函附之吳秀瓊出入境查詢資料、大陸地區人民進入臺灣地區
    旅行證申請書、大陸地區人民進入臺灣地區保證書、委託書
    影本各1份。
三、新舊法比較適用：
  (一)被告行為後，臺灣地區與大陸地區人民關係條例已於92年10
    月29日修正公布，其中關於使大陸地區人民非法進入臺灣地
    區之處罰規定即修正後該條例第79條，係自同年12月31日施
    行，依修正後該條例第79條第1項之規定，違反同條例第15
    條第1款不得使大陸地區人民非法進入臺灣地區之規定者，
    其法定刑已由修正前之「5年以下有期徒刑、拘役或科或併
    科新臺幣50萬元以下罰金。」，提高為「1年以上7年以下有
    期徒刑，得併科新臺幣100萬元以下罰金。」，比較新舊法
    之結果，以修正前之舊法有利於被告，依刑法第2條第1項但
    書之規定，自應適用修正前之臺灣地區與大陸地區人民關係
    條例處罰。
  (二)刑法第214條使公務員登載不實罪，其法定本刑中關於罰金
    刑之規定，因刑法第33條第5款業經修正，罰金最低額由銀
    元1元提高為新臺幣1千元以上，並以百元為單位，經新、舊
    法比較，應以行為時之刑法第33條第5款規定有利於被告。
  (三)修正後刑法已刪除刑法第56條連續犯及同法第55條牽連犯之
    規定，被告多次行使公務員登載不實文書犯行及使大陸地區
    人民非法進入臺灣地區犯行，依修正前刑法本可依連續犯、
    牽連犯論以裁判上一罪，依修正後刑法則應數罪併罰，新法
    顯然不利於被告，依刑法第2條第1項前段之規定，本案仍應
    適用行為時法即修正前第56條、第55條規定論罪科刑。
  (四)刑法第28條關於共同正犯之規定，由原條文：2人以上共同
    實施犯罪之行為者，皆為正犯。修正為：2人以上共同實行
    犯罪之行為者，皆為正犯。揆其修正理由係為釐清陰謀共同
    正犯、預備共同正犯、共謀共同正犯是否合乎本條規定之正
    犯要件，顯為文字之修正，非屬法律變更，應依一般法律適
    用原則，適用裁判時法即適用修正後第28條之規定。
  (五)修正後刑法第41條第1項前段規定「犯最輕本刑為5年以下有
    期徒刑以下之刑之罪者，而受6個月以下有期徒刑或拘役之
    宣告者，得以新臺幣1千元、2千元或3千元折算1日，易科罰
    金」；修正前刑法第41條第1項前段則規定「犯最重本刑為5
    年以下有期徒刑以下之刑之罪，而受6個月以下有期徒刑或
    拘役之宣告，因身體、教育、職業、家庭之關係或其他正當
    事由，執行顯有困難者，得以（銀元）1元以上（銀元）3元
    以下折算1日，易科罰金」。修正前罰金罰鍰提高標準條例
    第2條係規定「依刑法第41條易科罰金或第42條第2項易服勞
    役者，均就其原定數額提高為1百倍折算1日；法律所定罰金
    數額未依本條例提高倍數，或其處罰法條無罰金刑之規定者
    ，亦同」。依被告行為時易科罰金之折算標準，經提高後，
    係以新臺幣3百元以上新臺幣9百元以下折算1日，較之修正
    後刑法第41條第1項前段規定，得以新臺幣1千元、2千元或3
    千元折算1日之規定，自以行為時法為有利於被告。
四、核被告所為，係違反修正前臺灣地區與大陸地區人民關係條
    例第15條第1項不得使大陸地區人民非法進入臺灣地區之規
    定，應依修正前同條例第79條第1項規定處罰之使大陸地區
    人民非法進入臺灣地區罪、刑法第216條、第214條之行使公
    務員登載不實文書罪。被告明知為不實之事項，而使公務員
    登載於職務上所掌之公文書之低度行為，為行使之高度行為
    所吸收，不另論罪。被告行使公務員登載不實公文書部分，
    公訴意旨雖未論及，然既與前開起訴之使公務員登載不實部
    分，具有吸收之實質上一罪關係，本為起訴效力所及，本院
    自應併予審理。被告與陳水秀、陳永豊3人間，就上開使大
    陸地區人民非法進入臺灣地區犯行，及與陳水秀、陳永豊、
    吳秀瓊4人間，就上開行使公務員登載不實文書犯行間，各
    互有犯意聯絡、行為分擔，均為共同正犯。被告與陳永豊、
    陳水秀係利用不知情之東達旅行社成年員工林佩英，行使前
    開登載不實事項之戶籍謄本及大陸地區人民進入臺灣地區保
    證書，為間接正犯。被告先後多次行使公務員登載不實文書
    犯行，均時間緊接，犯罪構成要件相同，顯係基於概括之犯
    意反覆為之，為連續犯，應依修正前刑法第56條之規定論以
    一罪，並加重其刑。被告所犯上開使大陸地區人民非法進入
    臺灣地區與行使公務員登載不實公文書2罪間，具有方法結
    果之牽連關係，為牽連犯，應依修正前刑法第55條規定，從
    一重之使大陸地區人民非法進入臺灣地區罪處斷。
五、被告供犯罪所用之註記吳秀瓊為配偶之戶籍資料、結婚登記
    申請書、財團法人海峽交流基金會證明、大陸地區結婚公證
    書、大陸地區人民進入臺灣地區保證書、吳秀瓊之中華民國
    臺灣地區旅行證等，或已非屬被告所有，且均未扣案，復非
    屬違禁物，為免執行之困難，爰不併予宣告沒收。
六、又被告行為後，中華民國96年罪犯減刑條例業於96年7月16
    日公布施行，其本案行為時固在96年4月24日以前，惟查，
    被告於93年3月30日經本院發布通緝，迄96年12月25日始為
    警緝獲，此有本院通緝書及臺中市警察局第六分局通緝案件
    移送書各1份在卷可按，是被告係於該減刑條例施行前經通
    緝，於施行後遭緝獲，而未於96年12月31日以前自動歸案接
    受審判，依該減刑條例第5條規定，即不得予以減刑，附此
    敘明。
七、至被告被訴洗錢防制法部分，由本院另行審結。
八、依刑事訴訟法第273條之1第1項、第299條第1項前段、第310
    條之2、第454條第1項，修正前臺灣地區與大陸地區人民關
    係條例第79條第1項、第15條第1款，刑法第2條第1項、第11
    條前段、第28條、（修正前）第56條、第216條、第214條、
    （修正前）第55條、（修正前）第41條第1項前段，刑法施
    行法第1條之1第1項、第2項前段，（修正前）罰金罰鍰提高
    標準條例第2條，判決如主文。
本案經檢察官甲○○到庭執行職務。
中    華    民    國    97    年    2     月    27    日
                     臺灣臺中地方法院刑事第11庭
                              法  官  丁智慧
上係正本證明與原本無異。
如不服本判決，應於送達後10日內向本院提出上訴狀（須附繕
本），上訴於臺灣高等法院臺中分院。上訴書狀如未敘述理由，
應於上訴期間屆滿後20日內補提理由書於本院。
                              書記官  陳淑華
中    華    民    國    97    年    2     月    27    日
附錄本案論罪科刑法條全文：
修正前臺灣地區與大陸地區人民關係條例第15條第1款
左列行為不得為之：
1、使大陸地區人民非法進入臺灣地區。
修正前臺灣地區與大陸地區人民關係條例第79條第1項
違反第15條第1款規定者，處5年以下有期徒刑、拘役或科或併科
新臺幣50萬元以下罰金。
刑法第216條
行使第210條至第215條之文書者，依偽造、變造文書或登載不實
事項或使登載不實事項之規定處斷。
刑法第214條
明知為不實之事項，而使公務員登載於職務上所掌之公文書，足
以生損害於公眾或他人者，處3年以下有期徒刑、拘役或5百元以
下罰金。


司法院資訊處製作；財團法人民間司法改革基金會備份。
